臺灣高等法院臺南分院刑事判決　　100年度上訴字第922號
上　訴　人
即　被　告　陳昭榮
選任辯護人　賴鴻鳴　律師
　　　　　　黃俊達　律師
　　　　　　蘇文斌　律師
上列上訴人因毒品危害防制條例案件，不服臺灣臺南地方法院
100年度訴字第28號中華民國100年8月9日第一審判決（起訴案號
：臺灣臺南地方法院檢察署99年度營偵字第1168、1174號），提
起上訴，本院判決如下：
    主  文
原判決撤銷。
陳昭榮販賣第一級毒品，累犯，處有期徒刑捌年，扣案之如附表
編號1所示第一級毒品海洛因（驗餘淨重詳如該附表編號所示）
沒收銷燬之；扣案之上開毒品包裝袋肆個均沒收；如附表編號6
所示其中販賣第一級毒品所得新臺幣壹仟元，及扣案如附表編號
2、3、4、7所示之物均沒收之。
    事  實
一、陳昭榮曾於民國（下同）82年間，因違反肅清煙毒條例案件
    ，經臺灣高等法院高雄分院以82年度上訴字第2337號判決，
    判處有期徒刑15年確定，入監執行後於89年2月3日假釋付保
    護管束，96年5月20日因假釋期滿執行完畢。
二、陳昭榮猶不知悔改，於上揭徒刑執行完畢5年內復意圖營利
    ，基於販賣第一級毒品之犯意，於99年7月16日上午，以其
    所有之如附表編號4所示之0000000000號行動電話做為聯絡
    工具，與董文進持用之0000000000號行動電話聯絡後，二人
    相約於該日中午13時許，在臺南市都市改制前之臺南縣（下
    同）白河鎮○○路與光華街口，由陳昭榮以每包新臺幣（下
    同）1,000元之價格，販賣毒品海洛因1包與董文進（46年7
    月15日出生）1次，得款1,000元。
三、嗣因董文進向警方檢舉，於同年月23日上午9時50分許，在
    陳昭榮位於臺南縣白河鎮○○街14號住處為警查獲，並扣得
    陳昭榮所有如附表編號1所示之第一級毒品海洛因4包（驗餘
    淨重如該編號所示，含上開毒品包裝袋4個），及附表編號
    2、3、4所示，陳昭榮所有，供其犯罪所用之電子磅秤1台、
    塑膠吸管製成之杓子2支、行動電話1支（含SIM卡1張）；及
    如附表編號7所示陳昭榮所有，預備供其犯罪所用之夾鍊袋1
    大包300個；暨附表編號6中之販賣毒品所得1,000元。陳昭
    榮嗣於偵查及本院審理中自白上開犯行。
四、案經臺南縣警察局白河分局報請臺灣臺南地方法院檢察署檢
    察官偵查起訴。
    理  由
甲、證據能力部分：
  (一)按被告以外之人於審判中有所在不明而傳喚不到之情形者，
    其於檢察事務官、司法警察官或司法警察調查中所為之陳述
    ，經證明具有可信之特別情況，且為證明犯罪事實之存否所
    必要者，得為證據，刑事訴訟法第159條之3第3款定有明文
    。經查：證人董文進經原審傳喚未到庭，復經拘提無著，有
    送達回證及拘票回執與報告書可稽（見原審卷第66、67、
    117-120頁）。而本件既係証人董文進自動向員警檢舉被告
    犯行，則其於警詢中之證言，自非係遭員警不當取供，而有
    違背其自由意思之情事。復審酌証人於警詢中指証被告販賣
    第一級毒品之時間、地點及價格均屬明確，顯係出於自然之
    陳述，足証証人於警詢中之指証，具有較為可信之特別情況
    ，且為證明犯罪事實存否所必要，揆之上開規定，証人董文
    進於警詢中之指証，自有証據能力。被告辯護人所辯「証人
    董文進於警詢中之指証，係屬傳聞証據，無證據能力」云云
    ，尚無可採
  (二)復按被告以外之人於審判外之陳述，雖不符前四條之規定，
    而經當事人於審判程序同意作為證據，法院審酌該言詞陳述
    或書面陳述作成時之情況，認為適當者，亦得為證據。當事
    人、代理人或辯護人於法院調查證據時，知有第159條第1項
    不得為證據之情形，而未於言詞辯論終結前聲明異議者，視
    為有前項之同意，刑事訴訟法第159條之5定有明文。查除上
    開經本院認定有証據能力之証據外；本件判決其餘所援引之
    言詞及書面陳述之證據能力，經本院於準備程序期日提示被
    告及其辯護人均表示「同意列為証據」（本院卷第42頁），
    且迄於本院審理期日前亦未聲明異議，本院審酌該書面作成
    之資料，及供述證據之取得過程，並無瑕疵，與本案待證事
    實間復具有相當之關聯性，以之為本案證據尚無不當，自得
    採為證據。
乙、實體部分：
一、訊據上訴人即被告陳昭榮對於上揭販賣第一級毒品海洛因與
    証人董文進之事實，業據被告於警、偵訊（見原審卷第142
    頁反面至第144頁、偵卷第16-18頁；被告警詢筆錄經原審逐
    字勘驗轉譯，應以原審逐字轉譯內容為依據），及本院審理
    中供認不諱；並經證人董文進於警詢中指証明確（原審卷第
    146頁反面-147頁反面，証人董文進警詢筆錄經原審逐字勘
    驗轉譯，應以原審逐字轉譯內容為依據）。而被告事後經檢
    察官囑請內政部警政署刑事警察局測謊結果，就其不曾販賣
    海洛因予證人董文進，而董文進亦未跟其買過海洛因乙節，
    呈不實說謊反應，亦有該局99年12月3日鑑定書附卷可稽（
    見營偵卷第70-84頁）。此外復有如附表編號1、2、3、4、6
    、7所示之物扣案可資佐証。再者附表編號1所示扣案之白色
    粉末、碎塊狀之物，經送法務部調查局鑑定結果「送驗粉末
    檢品3包均含第一級第6項毒品海洛因成分，合計淨重0.47公
    克（驗餘淨重0.47公克，空包裝總重0.96公克）；送驗碎塊
    狀檢品1包含第一級第6項毒品海洛因成分，淨重0.33公克（
    驗餘淨重0.32公克，空包裝重0.36公克）」，又有該局99年
    8月23日調科壹字第09923018930號濫用藥物實驗室鑑定書可
    按（見營偵卷第46頁）。而被告並無施用毒品之前案紀錄，
    本案為警查獲後經採集其尿液送驗結果，亦無施用毒品之反
    應，有長榮大學99年8月3日出具之確定報告，及臺南縣警察
    局白河分局採集尿液姓名對照表各可稽（見營偵卷第89、90
    頁），足認被告持有附表編號1所示之海洛因，顯非供自己
    施用。此外，佐以証人董文進所有0000000000號行動電話與
    被告所有0000000000號電話，確有於99年7月16日上午8時58
    分、10時54分、11時48分之密集通話記錄，有該2號碼之通
    聯紀錄可稽（見營偵卷第28頁），足認被告上開自白，核與
    事實相符，而可採信。
二、按海洛因係屬毒品危害防制條例第二條第一項第一款所定之
    第一級毒品，亦屬物稀價昂，其持有販賣者，政府查緝甚嚴
    ，苟非有利可圖，當不願甘冒法律制裁之風險，而予販賣；
    又按販賣毒品乃違法行為，非可公然為之，亦無公定價格，
    容易分裝並增減份量，而每次買賣之價量，輒因買賣雙方關
    係之深淺、資力、需求量及對行情之認知、來源是否充裕、
    查緝是否嚴緊、購買者被查獲時供出購買對象之風險評估等
    因素，而異其標準，非可一概而論。查被告販賣第一級毒品
    海洛因，每1,000元可賺取少量之金錢，為被告於本院審理
    中供認在卷（見本院卷第66頁反面）；且參酌販賣海洛因為
    法定刑為死刑、無期徒刑之重罪，若被告毫無利潤可得，當
    無甘冒被判處重刑而販賣海洛因之理，足認被告販賣第一級
    毒品，顯係基於營利之意圖甚明。本件事証明確，被告販賣
    第一級毒品犯行，堪以認定。
三、核被告所為，係犯毒品危害防制條例第4條第1項之販賣第一
    級毒品罪。被告販賣海洛因前持有海洛因之低度行為，為販
    賣之高度行為所吸收；另被告持有如附表編號1所示之第一
    級毒品海洛因，亦為其販賣海洛因與董文進之高度行為所吸
    收，均不另論罪。又被告曾於82年間，因違反肅清煙毒條例
    案件，經臺灣高等法院高雄分院以82年度上訴字第2337號判
    決，判處有期徒刑15年確定，入監執行後於89年2月3日假釋
    付保護管束，96年5月20日因假釋期滿執行完畢，有臺灣高
    等法院被告前案紀錄表在卷可憑，其受有期徒刑執行完畢5
    年內故意再犯本件有期徒刑以上之罪，為累犯，除販賣第一
    級毒品海洛因之法定刑死刑、無期徒刑，依法不得加重外，
    其餘部分（即得併科罰金部分），應依刑法第47條第1項規
    定加重其刑。再者，被告所犯本件之罪，於偵查及本院審理
    中均自白，爰依毒品危害防制條例第17條第2項減輕其刑。
    復按被告販賣海洛因之所得僅1,000元，販賣之對象僅證人
    董文進1人，次數1次，較之一般大盤或中盤毒梟之犯罪情節
    為輕，衡諸被告犯罪情狀，即令依上開條例第17條第2項之
    規定減輕其刑後，處以販賣第一級毒品之最低度刑有期徒刑
    15年，依社會一般觀念均仍有情輕法重之嫌，依其犯罪情節
    ，顯可憫恕，爰依刑法第59條規定，遞減輕其刑；並就被告
    上開因累犯加重其刑部分，依法先加重後減輕之。
四、原審以被告罪証明確，因予論罪科刑，固非無見。但查：(一)
    被告已於本院審理中自白犯罪，應依毒品危害防制條例第17
    條第2項減輕其刑，原審未及減輕其刑，顯有未當。(二)扣案
    之如附表編號7所示夾鍊袋，係被告所有，供其分裝毒品預
    備犯罪之用（詳後述），應依刑法第38條第1項第2款規定宣
    告沒收，乃原判決依毒品危害防制條例第19條第1項之規定
    宣告沒收，亦有不當。被告上訴，以此指摘原判決不當，為
    有理由，應由本院將原判決予以撤銷改判。爰審酌被告雖無
    施用毒品之習慣，惟有運輸毒品之前案紀錄，當知毒品對人
    身心戕害之嚴重性，已屆耳順之年，不思努力工作賺取正當
    酬勞，竟藉流毒他人牟取利益，其所為助長施用毒品犯行之
    犯罪所生之危害，惟被告販賣毒品之數量不多，所得有限，
    且事後已於偵查及本院審理中自白犯罪之態度等一切情狀，
    量處如主文所示之刑，至於檢察官具體求處無期徒刑，尚嫌
    過重，併此敘明。
五、應沒收之物：
  (一)如附表編號1所示第一級毒品海洛因（驗後淨重如該附表編
    號所示），應依毒品危害防制條例第18條第1項前段規定沒
    收銷燬之。
  (二)包裝前開海洛因所使用之包裝袋共計4個，係被告所有，用
    於包裹毒品，以防止其裸露、逸出、潮濕，便於攜帶、持有
    、販賣毒品，非屬毒品危害防制條例第2條所稱之第1級毒品
    。然因係包裝上開第一級毒品海洛因，且經鑑定機關就之與
    毒品分離而鑑析海洛因之淨重，有前開法務部鑑定通知書可
    憑（見營偵卷第46頁），可見該包裝袋與毒品，並無不可析
    離之關係，不能視為毒品之一部分，但因上開物品均係供被
    告販賣海洛因，包裝便於攜帶之物，應依毒品危害防制條例
    第19條第1項之規定宣告沒收之。
  (三)扣案之如附表編號6所示現金4,000元中，其中1,000元係屬
    被告販賣本件海洛因予證人董文進之所得，應依同條例第19
    條第1項規定沒收之。
  (四)扣案之如附表編號2所示電子磅秤1台，係被告所有，供其秤
    量毒品販賣用，而編號3所示塑膠吸管製成之杓子2支，則係
    被告所有，供其盛裝毒品之用販賣用，編號4所示行動電話1
    支（內含門號0000000000號之SIM卡1張），則係被告所有，
    供其與董文進聯絡販賣之用，均應依毒品危害防制條例第19
    條第1項之規定宣告沒收。另扣案之附表編號7所示夾鍊袋
    300個，係屬新品，業據本院當庭勘驗明確（見本院卷第66
    頁），顯係被告所有，供其分裝毒品預備販賣所用之物，爰
    依刑法第38條第1項第2款規定，宣告沒收。至於扣案之如附
    表編號5所示手機3支、SIM卡3片，附表編號6所示其中之3,
    000元，因無證據足証與被告販賣本件毒品有關，爰不為沒
    收之宣告。
據上論結，應依刑事訴訟法第369條第1項前段、第364條、第299
條第1項前段，毒品危害防制條例第4條第1項、第17條第2項、第
18條第1項前段、第19條第1項，刑法第11條前段、第47條第1項
、第59條、第38條第1項第2款，判決如主文。
本案經檢察官林炎昇到庭執行職務。
中    華    民    國   100    年    11    月    15    日
                  刑事第四庭    審判長法  官  吳志誠
                                      法  官  彭喜有
                                      法  官  陳珍如
以上正本證明與原本無異。
如不服本判決應於收受送達後10日內向本院提出上訴書狀，其未
敘述上訴理由者，並得於提起上訴後10日內向本院補提理由書（
均須按他造當事人之人數附繕本）「切勿逕送上級法院」。
                                      書記官  劉清洪
中    華    民    國   100    年    11    月    16    日
附錄本案論罪科刑法條：
修正前毒品危害防制條例第4條第1項
製造、運輸、販賣第一級毒品者，處死刑或無期徒刑；處無期徒
刑者，得併科新臺幣1千萬元以下罰金。
附表：
┌─┬─────────┬────┐
│編│品              名│數    量│
│號│                  │        │
├─┼─────────┼────┤
│1 │海洛因            │4包(粉末│
│  │                  │狀3包， │
│  │                  │驗餘淨重│
│  │                  │0.47公克│
│  │                  │；碎塊狀│
│  │                  │1包，驗 │
│  │                  │餘淨重  │
│  │                  │0.32公克│
│  │                  │)       │
├─┼─────────┼────┤
│2 │電子磅秤          │1台     │
├─┼─────────┼────┤
│3 │塑膠吸管製成之杓子│2支     │
├─┼─────────┼────┤
│4 │紅色手機（含09208 │1支     │
│  │30456號SIM卡1張） │        │
├─┼─────────┼────┤
│5 │白色手機（0000000 │1支     │
│  │119號SIM卡）      │1片     │
│  │                  │        │
│  │黑色手機（含098389│1支     │
│  │5 058號SIM卡）    │1片     │
│  │                  │        │
│  │黑色手機（含095591│1支     │
│  │4 749號SIM卡）    │1片     │
│  │                  │        │
├─┼─────────┼────┤
│6 │新台幣4000元      │百元鈔卷│
│  │                  │40張    │
├─┼─────────┼────┤
│7 │夾鍊袋            │1大包300│
│  │                  │個      │
└─┴─────────┴────┘